【裁判字號】    94,選訴,28
【裁判日期】    950629
【裁判案由】    違反公職人員選舉罷免法等
【裁判全文】
臺灣臺南地方法院刑事判決
公  訴  人  臺灣臺南地方法院檢察署檢察官
被      告  甲○○
選任辯護人  裘佩恩律師
被      告  丙○○
            己○○
            乙○○
上列被告等因違反公職人員選舉罷免法案件，經檢察官提起公訴
（94年度選偵字第104、120號）後，聲請本院改依協商程序而為
判決，本院判決如下：
    主  文
甲○○連續對於有投票權之人，交付賄賂，而約其投票權為一定
之行使，處有期徒刑壹年，褫奪公權參年，緩刑肆年。
丙○○有投票權之人，收受賄賂，而許以為一定投票權之行使，
處有期徒刑貳月，如易科罰金，以參佰元折算壹日，褫奪公權壹
年，緩刑貳年。扣案之新臺幣壹仟元及白色短袖運動衫壹件均沒
收之。
己○○有投票權之人，收受賄賂，而許以為一定投票權之行使，
處有期徒刑貳月，如易科罰金，以參佰元折算壹日，褫奪公權壹
年，緩刑貳年。扣案之新臺幣壹仟元沒收之，未扣案之黑色短袖
運動衫壹件沒收之，如全部或一部不能沒收時，追徵其價額。
乙○○有投票權之人，收受賄賂，而許以為一定投票權之行使，
處有期徒刑貳月，如易科罰金，以參佰元折算壹日，褫奪公權壹
年，緩刑貳年。扣案之新臺幣貳仟元沒收。
    事實及理由
一、犯罪事實：甲○○係臺灣省臺南市議會第十六屆北區市議員
    候選人林育丘競選總部之副執行長，為使候選人林育丘於此
    次市議員選舉中能順利當選，竟基於對於有投票權之人交付
    賄賂而約定其投票權為一定行使之概括犯意，於九十四年十
    月間某日，至臺南市○區○○路一八三巷十六號「勝安宮」
    ，交付丙○○白色短袖運動衫、己○○黑色短袖運動衫各一
    件，旋又於同年十一月初某日至「勝安宮」，交付丙○○、
    己○○各一千元，要求具有投票權之丙○○、己○○投票予
    北區市議員候選人林育丘，而約定其投票權為一定之行使，
    丙○○、己○○亦基於受賄之故意於收受該賄款後，同意投
    票予林育丘而許其投票權為一定之行使；又於同年十一月初
    某日，至「勝安宮」，交付二千元予乙○○，要求具有投票
    權之乙○○投票予北區市議員候選人林育丘，而約定其投票
    權為一定之行使，乙○○亦基於受賄之故意於收受該賄款後
    ，同意投票予林育丘而許投票權為一定之行使；又於九十四
    年十月二十二日至「勝安宮」，交付二百元予戊○○（另行
    審結），要求具有投票權之戊○○投票予北區市議員候選人
    林育丘，而約定其投票權為一定之行使，戊○○亦基於前開
    同一收賄之故意，於接續收受該筆賄款後，同意投票予林育
    丘而許其投票權為一定之行使。嗣經臺灣臺南地方法院檢察
    署檢察官指揮法務部調查局臺南市調查站及臺南市警察局第
    五分局循線查獲。
二、前項犯罪事實，有下列事證足資證明：
  (一)被告甲○○、丙○○、己○○、乙○○等於本院準備程序中
    所為之自白。
  (二)證人即被告丙○○、己○○、乙○○、戊○○等於偵查中具
    結之證詞。
  (三)扣案之賄賂現金共四千百元及賄賂物品短袖運動衫一件。
三、本案業經檢察官與被告甲○○、丙○○、己○○、乙○○等
    於審判外達成協商合意，且被告甲○○、丙○○、己○○、
    乙○○等業已認罪，其合意之內容為：被告甲○○、丙○○
    、己○○、乙○○等同意就臺灣臺南地方法院檢察署九十四
    年度選偵字第一○四、一二○號所起訴之全部犯罪事實認罪
    ，被告甲○○並接受處有期徒刑一年、褫奪公權三年、緩刑
    四年之宣告，且向國庫捐款二十萬元；被告丙○○、己○○
    、乙○○並接受各處有期徒刑二月、褫奪公權一年、緩刑二
    年之宣告，且各自收受之賄款及賄選物品均沒收（分別為被
    告丙○○短袖運動衫一件及一千元、被告己○○短袖運動衫
    一件及一千元；被告乙○○二千元）。經核上開協商合議並
    無刑事訴訟法第四百五十五條之四第一項各款所列情形，檢
    察官聲請改依協商程序為判決，於法並無不合，本院爰不經
    言詞辯論，於協商合意範圍內為協商判決。
四、按行為後法律有變更者，適用裁判時之法律。但裁判前之法
    律有利於行為人者，適用最有利於行為人之法律，刑法第二
    條第一項定有明文。查被告甲○○行為後，公職人員選舉罷
    免法，業經總統於九十四年十一月三十日以華總一義字第○
    九四○○一九六八八一號令公布修正，並於九十四年十二月
    二日生效，而修正前之公職人員選舉罷免法第九十條之一第
    一項原規定：「對於有投票權之人，行求期約或交付賄賂或
    其他不正利益，而約其不行使投票權或為一定之行使者，處
    五年以下有期徒刑，得併科新臺幣四十萬元以上四百萬元以
    下罰金」；修正後該法第九十條之一第一項規定為：「對於
    有投票權之人，行求期約或交付賄賂或其他不正利益，而約
    其不行使投票權或為一定之行使者，處三年以上十年以下有
    期徒刑，得併科新臺幣一百萬元以上一千萬元以下罰金」，
    則公職人員選舉罷免法第九十條之一第一項之投票行賄罪犯
    行，修正前、後之新、舊法之法定刑度已有所變更，比較新
    、舊法規定後，應以修正前之舊法，有利於被告甲○○，爰
    依刑法第二條第一項但書規定，適用最有利於被告甲○○之
    舊法即修正前公職人員選舉罷免法第九十條之一第一項規定
    處斷。是核被告甲○○所為，係違反修正前公職人員選舉罷
    免法第九十條之一第一項對於有投票權之人，交付賄賂，而
    約其投票權為一定之行使罪。被告丙○○、己○○、乙○○
    所為，係犯刑法第一百四十三條第一項之投票受賄罪。又按
    公職人員選舉罷免法第九十條之一第三項固規定預備或用以
    行求期約或交付之賄賂，不問屬於犯人與否，沒收之。但如
    其賄賂已交付與有投票權之人收受，因收受者係犯刑法第一
    百四十三條第一項之投票受賄罪，其所收受之賄賂應依同法
    條第二項之規定沒收之，如全部或一部不能沒收時，追徵其
    價額。故犯投票行賄罪者，其已交付之賄賂，自應依刑法第
    一百四十三條第二項規定，於其對向共犯所犯投票受賄罪為
    沒收或追徵其價額之從刑宣告，不得再依上開公職人員選舉
    罷免法規定沒收（最高法院九十三年度台上字第五七八二判
    決意旨參照）。查扣案之四千元、白色短袖運動衫一件以及
    未扣案之黑色短袖運動衫一件等物，分別係被告丁○○、甲○○向被告丙○○、己○○、乙○○行賄之賄款或物品，各
    屬被告丙○○、己○○、乙○○犯刑法第一百四十三條第一
    項投票受賄罪所收受之賄賂，揆諸前揭判決意旨，應依刑法
    第一百四十三條第二項之規定各於被告丙○○、己○○、乙○○之主刑後宣告沒收，其中己○○所收受之黑色短袖運動
    衫一件因未扣案，並應同時依刑法第一百四十三條第二項後
    段宣告如全部或一部不能沒收時，追徵其價額，在此敘明。
五、被告甲○○業已於九十五年一月二十四日，向國庫繳納二十
    萬元，有九十五年一月二十四日國庫機關專戶存款收款書收
    據聯影本一紙在卷可稽，併予敘明。
六、應適用之法條：刑事訴訟法第四百五十五條之四第二項、第
    四百五十五條之八，修正前公職人員選舉罷免法第九十條之
    一第一項、公職人員選舉罷免法第九十八條第三項，刑法第
    十一條前段、第二條第一項但書、第五十六條、第一百四十
    三條第一項、第二項、第三十七條第二項、第四十一條第一
    項前段、第七十四條第一款，罰金罰鍰提高標準條例第二條
    ，判決如主文。
七、本判決除有刑事訴訟法第四百五十五條之四第一項第一款、
    第二款、第四款、第六款、第七款所定情形之一，或違反同
    條第二項規定者外，不得上訴。
八、如不服本件判決，得自收受判決送達之日起十日內，向本院
    提出上訴書狀，上訴於第二審法院。
中    華    民    國    95    年    6     月    29    日
                     刑事第九庭  法  官  楊  佳  祥
以上正本證明與原本無異。
如不服本判決，應於收受送達後10日內向本院提出上訴書狀（應
附繕本）。
                                 書記官  顏  惠  華
中    華    民    國    95    年    6     月    30    日
附錄本案論罪科刑法條全文：
修正前公職人員選舉罷免法第九十條之一第一項：
對於有投票權之人，行求期約或交付賄賂或其他不正利益，而約
其不行使投票權或為一定之行使者，處五年以下有期徒刑，得併
科新臺幣四十萬元以上四百萬元以下罰金。
刑法第一百四十三條第一項：
有投票權之人，要求、期約或收受賄賂或其他不正當利益，而許
以不行使其投票權或為一定之行使者，處三年以下有期徒刑，得
併科五千元以下罰金。


司法院資訊處製作；財團法人民間司法改革基金會備份。
